高雄高等行政法院簡易判決
　　　　　　　　　　　　　　　　　　　 94年度簡字第352號
原　　　告　乙○○
　　　　　　丙○○○
　　　　　　丁○○○
　　　　　　戊○○
　　　　　　己○○
　　　　　　庚○○
兼　共　同
訴訟代理人　甲○○
被　　　告　高雄縣政府稅捐稽徵處
代　表　人　辛○○　處長
上列當事人間因地價稅事件，原告不服高雄縣政府中華民國94年
7月6日府法訴字第139687號訴願決定，提起行政訴訟。本院判決
如下：
    主  文
原告之訴駁回。
訴訟費用由原告負擔。
    事實及理由
一、緣原告之被繼承人趙世達所有位於高雄縣鳳山市○○○段
    481-3地號土地（下稱系爭土地），原課徵田賦，經被告民
    國（下同）92年間清查，發現已全部變更供停車場使用，未
    供農業使用，與土地稅法第22條徵收田賦之規定不合，乃以
    92年7月17日高縣稅土字第0920058093號函通知趙世達系爭
    土地將自93年起，依土地稅法第14條規定，改按一般用地稅
    率課徵地價稅。趙世達於92年10月23日向高雄縣政府陳情，
    請求就系爭土地留供道路使用部分得免徵地價稅。經被告於
    92 年11月14日再次實地勘查結果，認其留供道路使用部分
    係供該停車場內車輛進出迴轉使用而設，並非單純供公共使
    用，不符土地稅減免規則第9條免稅規定，乃轉由高雄縣政
    府以92年12月11日府稽土字第0920009543號函通知趙世達。
    被告於93年期地價稅開徵時，就系爭土地遂仍按一般用地稅
    率課徵地價稅新台幣（下同）200,263元。趙世達不服，於
    93 年11月29日申請復查，嗣於93年12月18日死亡，原告甲
    ○○等7人遂以繼承人身分續行復查程序，復查決定未獲變
    更；提起訴願，經遭駁回；遂提起本件行政訴訟。
二、原告起訴主張略謂：(1)本件系爭土地早期本為農業用地，60
    年間規劃為中山高速公路屏東延伸線改為道路用地，86年間
    鳳山市都市計畫通盤檢討改為住宅區，但仍受「應區段徵收
    方式開發」之行政限制，使得本區土地仍無法按照分區使用
    之規劃，讓土地所有人自由使用，至今前後達30年之久。另
    因政府開發鎮北國小將曹公圳水源阻斷使得系爭土地無水可
    用，卻又要求土地所有人要耕種農用，乃本末倒置，被告應
    待系爭土地開發完成，讓土地得按分區使用自由運用，再對
    土地所有人開徵稅捐，始屬公平。(2)系爭土地因與道路相鄰
    故有車輛進入本屬正常之事，不能僅憑有車輛進入即認定應
    繳稅，且本區設有多處公私立停車場，若系爭土地開發為停
    車場亦會因車輛不足，根本無利可圖，且依停車場法，臨時
    停車場僅准予4年，而政府徵收開發時並不補償供大眾停放
    車輛之停車場，又系爭土地因常遇有開發之議如市區徵收等方案，造成土地所有人出租土地之困難性；又按
    區段徵收法規定，地主只能分配40%之土地，政府分配60%
    ，惟課稅卻以土地之全部予以計算課徵，如何令人心服。另
    系爭土地長期受到限制而無法建築，然居民因有住的需要，
    故原告利用系爭土地內196平方公尺土地放置貨櫃做為臨時
    住處，部分空間做維生利用，在92年亦繳納地價稅8,624元
    ，和原應繳納之795元，合計共9,419元等語，並求為判決將
    訴願決定及原處分（含復查決定）關於系爭土地地價稅額超
    過8,624元部分之核定均予撤銷。
三、被告則以：(1)按「查依土地稅法第14條規定，已規定地價土
    地，以課徵地價稅為原則，而同法第22條但書例外規定課徵
    田賦，除第1款限作農業用地使用外，皆以仍作農業用地使
    用，始有其適用。良以都市土地已依都市計畫法劃定為住宅
    、商業、工業等使用區，即應按劃定之使用分區使用，以盡
    地利，惟為顧及土地所有權人實際使用之情形，對有該法第
    22 條第2款至第4款仍作農業用地使用者，課以田賦以減輕
    其負擔。」最高行政法院84年度判字第3220號判決參照。是
    以，系爭土地既已變更供作停車場，即不在課徵田賦之範疇
    ，原告以系爭土地受「應區段徵收方式開發」限制為由，認
    即應課徵田賦，顯為誤解，核無足採。(2)另查系爭土地前於
    被告92年清查時查獲供停車場使用在案，原告向本縣縣長陳
    情，被告復於92年11月14日再次實地勘查後，以92年12月11
    日府稽土字第0920009543號函復，其道路部分係供停車場內
　　車輛進出迴轉使用而設，並非單純供公共使用，不符土地稅
    減免規則第9條免稅規定在案。且94年1月7日被告再次會同
    鳳山地政事務所及鳳山市公所人員現場履勘，經作成之會勘
    紀錄載明：「本案土地有1/2以上未種植農作物，另種植番
    石榴部分，地上有堆積土石，不符農地農用證明核發辦法」
    。(3)第按土地稅法第22條第1項第2款規定，公共設施尚未完
    竣前土地，須「仍作農業用地使用者」，始符合課徵田賦規
    定；而同條第1項第3款規定，依法限制建築土地，亦須「仍
    作農業用地使用者」，始符合課徵田賦規定。系爭土地既經
    數次實地勘查，皆未作農業用地使用，參酌前揭財政部90
    年1月12日台財稅字第0890458822號函釋意旨，課徵田賦之
    土地，如因遭人濫倒廢棄物致未作農業使用，仍應改課地價
    稅，何況本件系爭土地係已全部變更供作停車場使用，故而
    系爭土地倘仍給予課徵田賦之優惠，恐有違立法原意及社會
    公平正義原則等語置辯，並請求判決駁回原告之訴。
四、按「已規定地價之土地，除依第二十二條規定課徵田賦者外
    ，應課徵地價稅。」「非都市土地依法編定之農業用地或未
    規定地價者，徵收田賦。但都市土地合於左列規定者亦同：
    ‧‧‧二、公共設施尚未完竣前，仍作農業用地使用者。三
　　、依法限制建築，仍作農業用地使用者。四、依法不能建築
    ，仍作農業用地使用者。‧‧‧」土地稅法第14條及第22條
    第1項第2款至第4款分別定有明文。
五、經查，系爭土地原課徵田賦，嗣被告92年清查發現系爭土地
    全部變更供作停車場，已非作農業用地使用，乃以92年7月
    17 日高縣稅土字第0920058093號函通知系爭土地原所有人
    即原告之被繼承人趙世達將自93年起改按一般用地稅率課徵
    地價稅。趙世達於92年10月23日向高雄縣政府陳情就留供道
    路使用部分免予課徵，僅就停車場使用之面積按實際使用情
    形課徵，被告於該縣政府轉呈陳情內容後，於92年11月14日
    再次實地勘查結果，認其留供道路使用部分係供該停車場內
    車輛進出迴轉使用而設，並非單純供公共使用，不符土地稅
    減免規則第9條免稅規定，就系爭土地仍於93年改按一般用
    地稅率核課地價稅200,263元等情，已經兩造分別陳述在卷
    ，並有被告上開函文、系爭土地93年度地價稅課稅明細表、
    93 年地價稅額繳款書附原處分卷可稽，自堪認定。
六、原告以系爭土地早期本為農業用地，60年間規劃為中山高速
    公路屏東延伸線改為道路用地，86年間鳳山市都市計畫通盤
    檢討改為住宅區，但仍受「應區段徵收方式開發」之行政限
    制，使得本區土地仍無法按照分區使用之規劃，讓土地所有
    人自由使用，至今前後達30年之久，卻又要求繳納地價稅，
    顯非合理；系爭土地和道路相鄰，有車輛進入本正常之事，
    不能因為有車輛進入即認定應繳稅，且本區停車場多，根本
    無利可圖，又系爭土地長期受政府限制無法建築，而因政府
    開發鎮北國小將曹公圳水源阻斷使得系爭土地無水可用，但
    又要求土地農用，乃本末倒置等語，茲為爭執。
七、惟查：
（一）系爭土地原屬農業用地，86年間因都市計畫，土地使用分
      區已劃設為住宅區區徵收整體開發後始得建築
      ，屬平均地權條例施行細則第22條第1項第3款規定，依法
      限制建築土地，且原依土地稅法第22條第1項第2至4款規
      定，以仍作農業用地使用課徵田賦多年之事實，固為兩造
      所不爭，且有地籍圖、高雄縣鳳山市公所核發之都市計晝
      土地使用分區證明書、高雄縣政府建設局93年12月28日建
      局都字第0930002603號函附於原處分卷（第1-5、21頁）
      可稽。
（二）然按「本法所稱農業用地，指非都市土地或都市土地農業
      區、保護區範圍內土地，依法供下列使用者︰一、供農作
      、森林、養殖、畜牧及保育使用者。二、供與農業經營不
      可分離之農舍、畜禽舍、倉儲設備、曬場、集貨場、農路
      、灌溉、排水及其他農用之土地。三、農民團體與合作農
      場所有直接供農業使用之倉庫、冷凍（藏）庫、農機中心
      、蠶種製造（繁殖）場、集貨場、檢驗場等用地。」為土
      地稅法第10條第1項所明定。
（三）被告92年清查時，系爭土地已全部變更供作停車場之事實
      ，亦有被告92年4月24日至系爭土地勘查所為照片影本附
      於原處分卷（第9-10頁）足佐，自該會勘照片清楚可見該
      地停有多部大型貨車及遊覽車，次依原告甲○○代理本件
      原受處分人趙世達向高雄縣政府陳情之紀錄表（附於原處
      分卷第13、14頁）所載「陳情就留供道路使用部分不予課
      稅，僅就停車場使用之面積按實際使用情形課徵」等情以
      觀，系爭土地已變更為停車場使用，並未繼續供農業使用
      之事實，原告被繼承人生前亦無所爭執；至趙世達陳情事
      項，業經被告另於92年11月14日會同趙世達代理人余麗惠
      、林美幸勘查後，作成「其道路部分係供停車場內車輛進
      出迴轉使用，並非單純供公共通行使用。」會勘結果，並
      以92年12月11日府稽土字第092000 9543號函復趙世達略
      以：「．．．主旨所揭土地經本府稅捐稽徵處．．．勘查
      ，其道路部分係供停車場內車輛進出迴轉使用之目的而設
      ，與營業具有不可分離之關係，並非單純供公共使用，尚
      不符合土地稅減免規則第九條免稅規定，故依法仍應按一
      般用地課徵地價稅。」在案，有該次會勘紀錄、現場照片
      、復函附於原處分卷（第15-18頁）可考。再查，被告於
      原受處分人趙世達申請復查後之94年1月7日復會同鳳山地
      政事務所、原告甲○○等人再至現場勘查，有該次會勘通
      知書、會勘紀錄、照片附於原處分卷（第23-34頁）可憑
      ；依該會勘結果所示：「本筆土地有1/2以上未種植農作
      物，另種植番石榴部分，地上有堆積土石，不符合農地農
      用證明核發辦法，．．．」，另自該次現場照片以觀，系
      爭土地上雖有部分種植番石榴，然大多屬新植，地表遍佈
      礫石，部分土地置有貨櫃鐵皮屋、汽機車，據原告訴狀主
      張系爭土地長期受到限制而無法建築，然居民因有住的需
      要，故原告利用系爭土地內196平方公尺土地放置貨櫃做
      為臨時住處，部分空間做維生利用等語，可見系爭土地自
      被告92年間清查，迄94年1月間，乃作為停車場或臨時住
      屋及其他維生用途，與上開土地稅法第10條第1項所規定
      之農業用地要件均不相符，其非供農業使用堪以認定。
（四）是被告以系爭土地雖屬限制建築土地，然原告已將之變更
      為停車場等目的使用，未繼續供作農業使用，認定不符合
      土地稅減免規則第9條免稅規定，於93年期地價稅按一般
      用地課徵地價稅即無不合。原告主張因系爭土地和道路相
      鄰，故有車輛進入本屬正常之事，不得僅因有車進入即認
      定應徵地價稅云云，尚無可採。又系爭土地所在地區縱如
      原告主張設有多處公私立停車場，致系爭土地若開發為停
      車場根本無利可圖，乃屬原告對土地利用之考量，既已變
      更為非農業使用，自無從免徵，是其上開主張亦非可採。
（五）原告雖又主張系爭土地長期受政府限制無法建築，且因鎮
      北國小開發，將曹公圳水源阻斷，使得系爭土地無水可用
      ，被告要求土地農用始得免徵，乃本末倒置，政府應待土
      地開發完成再對土地所有人開徵稅捐才公平，另依土地法
      規定公共設施未完成不能課稅云云。然按，土地以課徵地
      價稅為原則，例外始課徵田賦，又課徵田賦之要件，均須
      該土地係作農業用地使用者，始符合法定課徵田賦之要件
      ，此觀土地稅法第14條、第22條規定自明，其立法意旨係
      為減輕土地供農作者之負擔，故若土地已變更非作農業用
      地使用者，即不符合課徵田賦之要件。系爭土地如上所述
      ，經被告92年間查獲未作農業用地使用後，迄94年1月7日
      止，雖經被告數次勘查，均不符合農業用地使用之情形，
      依土地稅法第14條、第22條之規定，自非得課徵田賦，而
      應依一般稅率課徵地價稅；至原告所指其用地使用上受到
      限制及作為農地使用有其困難，因均非屬現行土地稅等法
      規規定得課徵田賦之要件，尚難採憑。
（六）至原告另主張依區段徵收法令規定，地主只能分配40%之
      土地，政府分配60%，惟課稅卻以土地之全部予以計算課
      徵，顯失公平云云，惟查，抵價地式區段徵收，係政府為
      實施國家經濟政策、開發新市區、社會公共利益或特定目
      的事業之需要，依法將某一定區域內之私有土地全部予以
      徵收，並重新加以整理規劃開發後，除公共設施需用之土
      地由政府直接支配使用外，其餘可建築用地，部分由原土
      地所有權人領回，部分供作開發目的之使用，以促進該地
      區土地利用，並達成地利共享之目標；乃是一種成本回收
      原則的自償性開發事業，政府取得可標售之可建築用地，
      以回收開發成本，故可無償取得公共設施用地，原土地所
      有權人則可取得面積較小，但價值至少相當之可建築用地
      。是其所得申領之抵價地面積雖比被徵收土地面積減少，
      但因區段徵收開發之結果，所取得抵價地之價值至少相當
      於原土地之地價；況土地於區段徵收前，其地價稅之納稅
      義務人，依土地稅法第3條第1項第1款規定乃土地所有權
      人，且依同法第22條第1項第3款規定，除該土地因應以區
      段徵收整體開發後始得建築受利用限制，但仍作農業用地
      使用者，得徵收田賦外，如未作農業用地使用，且無其他
      減免地價稅事由，自仍應按一般稅率課徵地價稅，原告此
      節主張，亦無足採。
八、綜上所述，原告關於系爭土地應課田賦或減徵之主張，並無
    可採；故被告就系爭土地自93年起改按一般用地稅率課徵地
    價稅，即無違誤，復查決定及訴願決定予以維持，亦無不合
    ，原告起訴求為撤銷訴願決定及原處分（含復查決定）關於
    系爭土地地價稅額超過8,624元之核定部分，為無理由，應
    予駁回。又本件因屬簡易事件，故不經言詞辯論為之。
九、據上結論，本件原告之訴為無理由，依行政訴訟法第233條
    第1項、第236條、第195條第1項後段、第98條第3項前段、
    第104條、民事訴訟法第85條第1項前段，判決如主文。
中　　華　　民　　國　　94　　年　　11　　月　　21　　日
                  第二庭　　　法  官　江幸垠
以上正本係照原本作成。
如不服本判決，應於送達後20日內，向本院提出上訴狀並表明上
訴理由，如於本判決宣示後送達前提起上訴者，應於判決送達後
20日內補提上訴理由書（須按他造當事人人數附繕本）。
提起上訴應預繳送達用雙掛號郵票7份（每份34元）。
中　　華　　民　　國　　94　　年　　11　　月　　21　　日
　　　　　　　　　　　　　　　書記官　藍亮仁
附註:
行政訴訟法第235條（第1項、第2項）:
對於適用簡易程序之裁判提起上訴或抗告，須經最高行政法院之
許可。
前項許可，以訴訟事件所涉及之法律見解具有原則性者為限。
